臺灣高雄地方法院刑事判決　　　　　　　95年度訴字第3404號
公　訴　人　臺灣高雄地方法院檢察署檢察官
被　　　告　甲○○
上列被告因違反毒品危害防制條例案件，經檢察官提起公訴（95
年度毒偵字第4651號）、移送併辦審理（95年度毒偵字第3681號
、95年度毒偵字第5748號）及追加起訴（95年度毒偵字第8217號
、95年度毒偵字第8234號），嗣因被告於準備程序中，就被訴事
實均為有罪之陳述，經詢問檢察官、被告意見後，合議庭乃裁定
由受命法官獨任改行簡式審判程序判決如下：
    主  文
甲○○施用第一級毒品，處有期徒刑拾月；扣案如附表1 所示之
海洛因，均沒收銷燬之；扣案如附表1 所示之包裝袋捌個，均沒
收之。又施用第二級毒品，處有期徒刑陸月；扣案如附表2 所示
之甲基安非他命，均沒收銷燬之；扣案如附表2 所示之包裝袋拾
個，均沒收之。應執行有期徒刑壹年貳月；扣案如附表1 、2 所
示之海洛因、甲基安非他命，均沒收銷燬之；扣案如附表1 、附
表2 所示之包裝袋計拾捌個，均沒收之。
追加起訴施用第一級毒品部分，公訴不受理。
    事  實
一、甲○○前於民國90年間，因違反毒品危害防制條例案件，經
    臺灣高雄少年法院於90年12月18日以90年度少調字第1972號
    裁定送強制戒治，嗣經停止戒治程序，撤銷停止戒治程序，
    於92年10月24日強制戒治期滿釋放。詎仍未戒絕，於強制戒
    治執行完畢釋放後5 年內，除基於施用第一級毒品海洛因之
    犯意，自95年3 月28日某時起至同年10月4 日18時止，在高
    雄市○○區○○街50號2 樓、高雄市○○區○○路47巷1 之
    4 號5 樓住處；或在車牌號碼VJ-2242 號自用小客車內等處
    ，以將第一級毒品海洛因摻入香菸內，再以火點燃香菸施用
    之方式，平均每日施用1 次，施用第一級毒品海洛因多次外
    。復基於施用第二級毒品甲基安非他命之犯意，自95年4 月
    24日19時起至同年10月4 日18時止，以將第二級毒品甲基安
    非他命置於玻璃球內，再以火燒烤，吸食霧化氣體之方式，
    平均每日施用1 次，施用第二級毒品甲基安非他命多次。嗣
    於(一)95年3 月28日晚間11時45分許，在高雄縣岡山鎮○○路
    26 7號11樓之6 ，為警查獲。(二)95年4 月24日晚間9 時30分
    許，在高雄縣岡山鎮○○路旁某處，為警查獲，並扣得如附
    表1 編號1 、附表2 編號1 所示之海洛因1 包及甲基安非他
    命5 包（均不含包裝袋）；甲○○所有分供施用海洛因、甲
    基安非他命所用之如附表1 編號1 、附表2 編號1 所示之包
    裝袋計6 個。(三)於95年7 月3 日晚間8 時40分許，在高雄縣
    鳳山市○○路與國光路口，為警查獲，並扣得如附表1 編號
    2 所示之海洛因1 包（不含包裝袋）；甲○○所有供施用海
    洛因所用之如附表1 編號2 所示之包裝袋1 個。(四)於95年10
    月4 日晚間8 時5 分許，在高雄縣鳳山市○○路與中山西路
    口，為警查獲，並扣得扣得海洛因6 包（不含包裝袋）、甲
    基安非他命5 包（不含包裝袋）；甲○○所有分供施用海洛
    因、甲基安非他命所用之如附表1 編號3 、附表2 編號2 所
    示之包裝袋計11個。經分別採集其尿液送驗後，得悉上情。
二、案經高雄縣政府警察局仁武分局報告臺灣高雄地方法院檢察
    署檢察官偵查起訴暨移送併辦審理、追加起訴。
    理  由
壹、有罪部分：
一、本件被告甲○○所犯係死刑、無期徒刑、最輕本刑為3 年以
    上有期徒刑以外之罪，其於準備程序中，就被訴事實均為有
    罪之陳述，經本院告知簡式審判程序之旨，並聽取檢察官及
    被告之意見後，合議庭裁定由受命法官獨任進行簡式審判程
    序，合先敘明。
二、上開犯罪事實，均據被告甲○○於本院審理坦白承認。而被
    告4 次被查獲後，經分別採集其尿液送臺灣檢驗科技股份有
    限公司鑑驗後，結果分呈嗎啡、甲基安非他命陽性反應（係
    以GC／MS方式檢驗），有該公司95年4 月14日、5 月11日、
    7 月17日及10月23日濫用藥物尿液檢驗報告可參。另扣案如
    附表所示之海洛因、甲基安非他命，經送驗後，確含有海洛
    因、甲基安非他命成分之事實，亦有法務部調查局95年5 月
    24日調科壹字第220023346 號、95年7 月27日調科壹字第22
    0023817 號、95年11月21日調科壹字第09523039900 號鑑定
    通知書；高雄醫學大學附設中和紀念醫院95年7 月4 日檢驗
    報告及高雄市立凱旋醫院95年12月4 日高市凱醫驗字第2954
    號濫用藥物成品檢驗鑑定書在卷可稽。爰審酌(一)氣相層析質
    譜儀（GC／MS）乃目前就藥物篩檢結果必須進一步確認時最
    常採用之確認方法，因此在良好的操作條件之下，以氣象層
    析質譜儀作藥物及其代謝物之定性及定量分析，幾乎不會有
    偽陽性反應產生，業經行政院國軍退除役官輔導委員會台北
    榮民總醫院於83年4 月7 日以（83）北總內字第03 059號函
    示明確。(二)又海洛因係嗎啡經化學合成之半人工合成品，毒
    性倍於嗎啡，其經吸食或施打入人體，經新陳代謝作用又分
    解成嗎啡，故海洛因在進入人體後，均以嗎啡型態排於尿液
    中，故於吸食或施打海洛因者尿液中，可檢出嗎啡陽性反應
    ，業經憲兵司令部80年5 月7 日以（80）鑑驗字第1746號函
    示明確。(三)而甲基安非他命經口服投與後約百分之70於24小
    時內自尿中排出，約百分之90於96小時內自尿中排出，且甲
    基安非他命成分之檢出與其投與方式、投與量、個人體質、
    採尿時間與檢測儀器之精密度等諸多方式有關，因此僅憑尿
    液中呈甲基安非他命陽性反應，並無法確實推算吸食時間距
    採集時間之長短，惟依上述資料推斷，最長不會超過4 日即
    96小時，亦經行政院衛生署藥物食品檢驗局81年2 月8 日81
    藥檢一字第001156號函示明確。從而，被告尿液經以氣相層
    析質譜儀鑑驗後，結果分呈嗎啡及甲基安非他命陽性反應，
    已如前述，是依前開函示意旨，被告自白核與事實相符，其
    施用第一級毒品海洛因、施用第二級毒品甲基安非他命各多
    次之犯行，均堪以認定。
三、論罪科刑部分：
  (一)按犯毒品危害防制條例第10條之罪，經觀察、勒戒後，認無
    繼續施用毒品之傾向，應即釋放，並為不起訴處分；認有繼
    續施用毒品之傾向者，應由檢察官聲請法院裁定令入戒治處
    所施以強制戒治，至無繼續戒治之必要，強制戒治期滿，應
    即釋放，由檢察官為不起訴處分。經觀察勒戒、強制戒治執
    行完畢釋放後，5 年內再犯第10條之罪，依93年1 月9 日修
    正施行之毒品危害防制條例第23條第2 項規定意旨，應由檢
    察官偵查起訴。
  (二)查被告前於90年間，因違反毒品危害防制條例案件，經臺灣
    高雄少年法院於90年12月18日以90年度少調字第1972號裁定
    送強制戒治，嗣經停止戒治程序，撤銷停止戒治程序，於92
    年10月24日強制戒治期滿釋放等情，有臺灣高雄地方法院檢
    察署刑案資料查註紀錄表、臺灣高等法院被告前案紀錄表及
    臺灣高雄地方法院被告院內索引卡紀錄表可證。因被告於強
    制戒治執行完畢釋放後，5 年內再犯毒品危害防制條例第10
    條之罪，依前開說明，仍應依法論科。
  (三)另海洛因、甲基安非他命為毒品危害防制條例所稱之第一級
    毒品、第二級毒品，此觀諸該條例第2 條第2 項第1 款、第
    2 款甚明，被告施用上開毒品，核其所為，係違反毒品危害
    防制條例第10條第1 項施用第一級毒品罪及同條第2 項施用
    第二級毒品罪。被告施用第一級毒品、第二級毒品前持有第
    一級毒品、第二級毒品之行為，本應各論以持有之罪，惟各
    該次持有毒品之低度行為均為其後施用毒品之高度行為所吸
    收，不另論罪。按刑事法若干犯罪行為態樣，本質上原具有
    反覆、延續實行之特徵，立法時既予特別歸類，定為犯罪構
    成要件之行為要素，則行為人基於概括之犯意，在密切接近
    之一定時、地持續實行之複次行為，倘依社會通念，於客觀
    上認為符合一個反覆、延續性之行為觀念者，於刑法評價上
    ，即應僅成立一罪。學理上所稱「集合犯」即屬之（最高法
    院95年度台上字第1079號判決意旨參照）。另判斷何種構成
    要件行為，預計就是集合行為？首先要藉助「文義解釋」，
    也就是從法條所描述文字的通常語意來判斷。當文義解釋無
    法提供明確答案時，則必須探究系爭處罰規範的目的來解釋
    ，並參酌實際生活上犯罪的典型實施型態來綜合判斷。又並
    非所有構成要件之行為具有反覆實施之特徵，即當然成立集
    合犯，而得評價為一罪，仍須行為人係基於概括之犯意，在
    密切接近之一定時、地持續實行之複次行為，而依社會客觀
    通念，認為符合一個反覆、延續性之行為觀念，在刑法評價
    上，始得評價為一罪。因此，行為人之數次行為，在主觀上
    如係分別起意，或客觀上非係利用同一機會為之，則因該數
    次行為間，對於同一社會法益，並不具侵害法益同一性，在
    評價上則應成立數罪。由於毒品本具成癮性（毒品危害防制
    條例第2 條第1 項參照），施用者一經上癮，即難戒斷，在
    其主觀依賴毒品之心理下，須持續、密接施用毒品以解癮，
    再犯率高，否則難以承受毒癮發作之痛苦，且施用次數、重
    量通常與施用毒品期間成正比，各次施用毒品之間隔愈趨密
    集，是施用毒品行為，本質上具有反覆實施之行為特性，依
    社會通念，客觀上符合一個反覆、延續性之行為觀念，依上
    開說明，施用毒品應為「集合犯」甚明。再者，參以被告已
    於本院審理中自承：約每日施用海洛因、甲基安非他命各1
    次等語，因被告施用毒品之間隔甚短，顯係於密切接近之時
    間內多次施用毒品，當時主觀上已有多次施用毒品之意思，
    各次施用毒品應非分別起意，在評價上應依集合犯論以一罪
    （95年7 月1 日連續犯廢止前，實務上雖將多次密接施用毒
    品行為，均論以連續犯，本院雖變更已往之見解，改依集合
    犯論處，然此僅為法律見解之變更，並非法律變更，故就此
    部分應無比較新舊法之問題）。被告所犯上開二罪，犯意各
    別，行為互殊，應分論併罰之。爰審酌被告經強制戒治後，
    均未戒絕毒品，另再施用毒品多次，顯見其自制力不足，無
    法擺脫毒品，故應藉由刑罰之執行，以收教化之功能，並參
    以被告犯後坦承施用毒品犯行，所犯係自傷行為，尚未害及
    他人，及被告施用第一、二級毒品期間及次數等一切情狀，
    分別量處如主文所示之刑，並定應執行刑，以資懲儆。至扣
    案如附表1 、附表2 所示之海洛因8 包（均不含包裝袋）、
    甲基安非他命10包（均不含包裝袋），經送驗後，確分別含
    有海洛因、甲基安非他命成分，有前開鑑定書可參，因係屬
    毒品，不論為何人所有，均應依毒品危害防制條例第18條第
    1 項前段，宣告沒收銷燬之（送驗時供鑑析用罄部分，既已
    滅失，無庸再為沒收銷燬之宣告，併此敘明）。另包裝海洛
    因之包裝袋計8 個、包裝甲基安非他命之包裝袋計10個，因
    法務部調查局、高雄醫學大學附設中和紀念醫院及高雄市立
    凱旋醫院均已就毒品及包裝袋分開秤重，自不得以無法析離
    為由將之整體視為毒品，而併宣告沒收銷燬之。惟因該包裝
    袋乃係被告所有用以便利包裝毒品，防止毒品逸散，為分別
    供施用毒品所用之物，應均依刑法第38條第1 項第2 款之規
    定，宣告沒收之。此外，被告於95年3 月28日被查獲時，雖
    扣得毒品等物，惟因該扣案物係屬同被查獲之張淑芳所有，
    核與本件被告施用毒品犯行無關，爰不另行宣告沒收或沒收
    銷燬之。
  (四)移送併案審理部分（即95年度毒偵字第3681號、95年度毒偵
    字第5748號）；起訴書及移送併案審理所載施用第一級毒品
    海洛因以外之其餘施用第一級毒品海洛因犯行，因與起訴論
    罪科刑之施用第一級毒品海洛因部分，具有集合犯之實質上
    一罪關係。而追加起訴書所載施用第二級毒品甲基安非他命
    以外之其餘施用第二級毒品甲基安非他命犯行，亦與追加起
    訴論罪科刑之施用第二級毒品甲基安非他命部分，具有集合
    犯之實質上一罪關係。分別為起訴及追加起訴效力所及，本
    院自應併予審究【被告前因施用第二級毒品甲基安非他命犯
    行，於95年4 月10日經本院以95年度簡字第2128號判決判處
    有期徒刑6 月，因未上訴而確定，而該判決書係於95年4 月
    24日上班時間，由檢察官最先收判，業經本院依職權調取上
    開案卷核閱屬實。準此，上開案件之既判力時點，應以95年
    4 月24日上班時間為準，本件被告施用第二級毒品甲基安非
    他命之起點，係在95年4 月24日19時，已在95年4 月24日上
    班時間之後，自非為前案確定判效力所及，附此敘明】。
貳、公訴不受理部分：
一、追加起訴意旨略以：被告甲○○前因施用毒品案件，經臺灣
    高雄少年法院裁定令入戒治處所施以強制戒治，於92年10月
    24日戒治期滿釋放，詎猶不知戒除毒癮，明知海洛因為毒品
    危害防制條例第2 條第2 項第1 款所明定之第一級毒品，不
    得施用或持有，竟仍於戒治完畢釋放後5 年內，基於施用一
    級毒品之犯意，於95年10月4 日晚間6 時許，在高雄市○○
    ○○道旁之自小客車內施用海洛因，嗣為警查獲上情，因認
    被告涉有毒品危害防制條例第10條第1 項之施用一級毒品罪
    嫌等語。
二、按已經提起公訴或自訴之案件，在同一法院重行起訴者，應
    諭知不受理之判決，刑事訴訟法第303 條第2 款定有明文。
    又刑事訴訟法第267 條規定，檢察官就犯罪事實一部起訴者
    ，其效力及於全部，係指已起訴之部分及未起訴之部分，均
    構成犯罪，並具有連續犯、牽連犯或想像競合犯等裁判上一
    罪關係，或屬常業犯、接續犯、吸收犯、結合犯、加重結果
    犯等實質上一罪，其一部犯罪事實經起訴者，本於審判不可
    分原則，受訴法院應就構成同一案件之全部犯罪事實予以審
    判而言（最高法院93年度台上字第6182號判決參照）。反面
    言之，倘若其他部分之事實在同一法院重行起訴時，則應依
    刑事訴訟法第303 條第2 款，就後繫屬之案件諭知不受理之
    判決。查被告甲○○於95年3 月29日採尿時起回訴24小時內
    某時，施用第一級毒品海洛因之犯行，業據檢察官於95年7
    月26日提起公訴，並於同年10月11日繫屬本院等情，有該起
    訴書及移審函文可參。又被告基於施用第一級毒品海洛因之
    犯意，自95年3 月28日某時起至同年10月4 日18時止，在高
    雄市○○區○○街50號2 樓、高雄市○○區○○路47巷1 之
    4 號5 樓住處；或在車牌號碼VJ-2242 號自用小客車內等處
    ，以將第一級毒品海洛因摻入香菸內，再以火點燃香菸施用
    之方式，平均每日施用1 次，施用第一級毒品海洛因多次等
    情，亦經本院認定如前。從而，揆諸前開說明，被告自95年
    3 月28日某時起至同年10月4 日18時止，施用第一級毒品之
    犯行，因屬集合犯之實質上一罪關係，已在前開起訴之範圍
    內。是檢察官於前案起訴後，復就被告於95年10月4 日晚間
    6 時許，施用一級毒品海洛因之犯行追加起訴，顯就已提起
    公訴之案件，在同一法院重行起訴，自應為不受理判決之諭
    知。
據上論斷，應依刑事訴訟法第273 條之1 第1 項、第299 條第1
項前段、第303 條第2 款，毒品危害防制條例第10條第1 項、第
2 項、第18條第1 項前段，刑法第11條、第51條第5 款、第38條
第1 項第2 款，判決如主文。
中　　華　　民　　國　　96　　年　　1 　　月　　24　　日
　　　　　　　　　刑事第一庭     法　官　方百正
以上正本證明與原本無異。
如不服本判決，應於收受送達後10日內向本院提出上訴書狀。
中　　華　　民　　國　　96　　年　　1 　　月　　24　　日
　　　　　　　　　　　　　　     書記官  郭素蓉
附錄法條：
毒品危害防制條例第10條
施用第一級毒品者，處 6 月以上 5 年以下有期徒刑。
施用第二級毒品者，處 3 年以下有期徒刑。
附表1：
┌────┬──────┬────────┬───────┐
│ 編  號 │查 獲 時 地 │ 應沒收銷燬之物 │   應沒收物   │
├────┼──────┼────────┼───────┤
│   1    │95年4月24日 │海洛因1 小包（不│包裝該海洛因之│
│        │晚間9 時30分│含包裝袋，驗餘淨│包裝袋1個     │
│        │許於高雄縣岡│重0.06公克）    │              │
│        │山鎮○○路  │                │              │
├────┼──────┼────────┼───────┤
│   2    │95年7 月3 日│海洛因1 小包（不│包裝該海洛因之│
│        │晚間8 時40分│含包裝袋，驗餘淨│包裝袋1個     │
│        │許於高雄縣鳳│重0.24公克）    │              │
│        │山市○○路與│                │              │
│        │國光路口    │                │              │
├────┼──────┼────────┼───────┤
│   3    │95年10月4 日│海洛因6 小包（均│包裝各該海洛因│
│        │晚間8 時5 分│不含包裝袋，驗餘│之包裝袋6個   │
│        │許於高雄縣鳳│淨重合計4.33公克│              │
│        │山市○○路與│）              │              │
│        │中山西路口  │                │              │
└────┴──────┴────────┴───────┘
附表2：
┌────┬──────┬────────┬───────┐
│ 編  號 │查 獲 時 地 │ 應沒收銷燬之物 │   應沒收物   │
├────┼──────┼────────┼───────┤
│   1    │95年4月24日 │甲基安非他命5 小│包裝各該甲基安│
│        │晚間9 時30分│包（均不含包裝袋│非他命之包裝袋│
│        │許於高雄縣岡│，驗餘淨重合計0.│5個           │
│        │山鎮○○路  │45公克）        │              │
├────┼──────┼────────┼───────┤
│   2    │95年10月4 日│甲基安非他命5 小│包裝各該甲基安│
│        │晚間8 時5分 │包（不含包裝袋，│非他命之包裝袋│
│        │許於高雄縣鳳│各自驗餘重為1.47│5個           │
│        │山市○○路與│68公克、0.0785公│              │
│        │中山西路口  │克、0.5335公克、│              │
│        │            │0.0581公克及1.36│              │
│        │            │03公克，合計驗餘│              │
│        │            │淨重3. 5072 公克│              │
│        │            │）              │              │
└────┴──────┴────────┴───────┘
